臺灣桃園地方法院民事裁定　　　　　 100年度消債抗字第19號
抗　告　人
即　債務人　鄭瓊珍
代　理　人　李宏文律師
上列抗告人因消費者債務清理條例免責事件，對於民國100 年3
月31日本院99年度消債聲字第103 號裁定提起抗告，本院裁定如
下：
    主  文
抗告駁回。
抗告程序費用由抗告人負擔。
    理  由
一、按法院為終止或終結清算程序之裁定確定後，除別有規定外
    ，應以裁定免除債務人之債務，消費者債務清理條例第132
    條定有明文。惟按法院裁定開始清算程序後，債務人有薪資
    、執行業務所得或其他固定收入，而普通債權人之分配總額
    低於債務人聲請清算前2 年間，可處分所得扣除自己及依法
    應受其扶養者所必要生活費用之數額者，法院應為不免責之
    裁定，但債務人證明經普通債權人全體同意者，不在此限，
    同條例第133 條亦有明文規定。
二、本件抗告意旨略以：原裁定雖謂抗告人於民國99年11月18日
    裁定開始清算前2 年之收入為新臺幣（下同）461,930 元，
    倘扣除抗告人自己及配偶之生活必要費用385,632 元後，尚
    餘可處分所得為76,298元，而本件普通債權人於清算程序之
    分配總額為零，故據此認定本件有消費者債務清理條例第13
    3 條應為不免責裁定之事由；惟抗告人自98年4 月間起即遭
    債權銀行聲請強制執行扣薪，經抗告人之公司要求抗告人自
    行將每月薪資1/3 匯入債權銀行指定帳戶，故抗告人自98年
    5 月間起即逐月匯款至債權銀行所指定帳戶，每月清償約6,
    000 至7,000 元不等，累計至99年10月份止，僅計算有保留
    匯款單據部分即已清償110,068 元，是上開可處分所得76,2
    98元如再扣除此部分金額110,068 元，抗告人顯已無任何可
    處分所得，而與消費者債務清理條例第133 條之規定尚屬有
    間，參以原裁定復認定抗告人並無浪費、賭博等投機行為，
    自應予抗告人裁定免責。爰依法提起抗告，並聲明：原裁定
    廢棄；抗告人應予免責等語。
三、經查：
  (一)本件抗告人聲請消費者債務清理條例清算事件，前經本院於
    99年11月18日以98年度消債清字第160 號裁定准予開始清算
    程序，並同時終止清算程序確定在案，此經本院依職權查核
    上開清算事件卷宗無訛。
  (二)次查，抗告人自97年7 月間起迄今均係任職於北田食品有限
    公司（下稱北田公司）乙情，業據抗告人於原審審理中自承
    無訛（參見原審卷第60頁），並有北田公司薪資給付證明附
    卷可稽（參見同上卷第62頁），顯見於99年11月18日本件裁
    定開始清算程序後，抗告人仍有薪資、執行業務所得或其他
    固定收入。繼觀諸抗告人之97、98年度綜合所得稅各類所得
    清單及上開北田公司薪資給付證明所示（參見同上卷第15、
    16、62頁），抗告人於97年度之收入總額為115,416 元，於
    98年度之收入總額為224,866 元，於99年1 至8 月份之收入
    總額為165,173 元（計算式：32,809＋14,067＋25,524＋23
    ,777＋25,170＋21,237＋22,589＝165,173 ），則本件開始
    清算前2 年間（即97年9 月至99年8 月），抗告人之可處分
    所得應為428,511 元（計算式：115,416 4/12＋224,866
    ＋165, 173＝428,511 ），如扣除抗告人自98年5 月份起每
    月遭強制扣薪1/3 約7,000 元、共遭扣薪112,000 元（計算
    式：每月7,000 元16個月＝112,000 元），及扣除抗告人
    聲請清算前2 年間之必要支出費用235,896 元〈計算式：每
    月9,829 元24個月＝235,896 元；至抗告人於財產及收入
    狀況報告書（參見本院99年度消債清字第160 號卷第13頁）
    雖記載其於聲請清算前2 年間之必要支出費用為385,632 元
    ，然其中關於配偶扶養費部分，抗告人於原審審理中既已自
    承其配偶陳龍道係於99年9 月26日起始因肺病住院等語（參
    見同上卷第60頁），且觀之陳龍道之97、98年度稅務電子閘
    門財產所得調件明細表所示（參見同上卷第77至80頁），其
    於上開年間均仍分別自國強保全股份有限公司領得薪資收入
    305,163 元及330,859 元，顯見陳龍道於上開期間仍有固定
    薪資收入，自無由抗告人支付其生活費用之理，是抗告人於
    聲請清算前2 年內之必要支出費用應以抗告人自身支出列計
    〉，至少仍餘有80,615元（計算式：428,511 －112,000 －
    235,896 ＝80,615）；然本院裁定本件開始清算程序後，抗
    告人並無任何資產可供清償，普通債權人之分配總額為零，
    顯低於上開抗告人清算前2 年間可處分所得扣除自己所必要
    生活費用之數額；而抗告人又無法提出業經債權人全體同意
    免責之證明，揆諸前揭消費者債務清理條例第133 條之規定
    ，抗告人自不得免責。
四、綜上所述，本件抗告人既有消費者債務清理條例第133 條前
    段之不應免責情形存在，復未經普通債權人全體同意免責，
    是原審審酌上情，依前揭法律規定裁定本件抗告人不得免責
    ，於法並無違誤。抗告意旨仍執陳詞，指摘原裁定不當，求
    予廢棄，為無理由，應予駁回。
五、爰裁定如主文。
中    華    民    國   100    年    5     月    5     日
            民事第一庭  審判長法  官  郭琇玲
                              法  官  林哲賢
                              法  官  陳振嘉
正本係照原本作成。
對於本裁定，除有涉及法律見解具有原則上之重要性者外，不得
再為抗告
中    華    民    國   100    年    5     月    5     日
                              書記官  谷貞豫